【裁判字號】    89,訴,537
【裁判日期】    890330
【裁判案由】    常業重利
【裁判全文】
臺灣臺中地方法院刑事判決                          八十九年度訴字第五三七號
    公  訴  人  臺灣台中地方法院檢察署檢察官
    被      告  己○○
右列被告因常業重利案件，經檢察官提起公訴 (八十九年度偵字第一四七五號)本院
判決如左：
    主  文
己○○以乘他人急迫貸以金錢，而取得與原本顯不相當之重利為常業，處有期徒刑陸
月。
    事  實
一、己○○曾犯有過失傷害、賭博等前科，其中於民國（下同）八十六年間因違反肅
    清煙毒條例，經本院判處有期徒刑八年，現仍上訴中而未確定，仍不知悔改，復
    自八十八年七月二十六日起，在其台中市○○區○○街二○一號住處經營金錢借
    貸業務，並在中國時報、聯合報、自由時報等報紙刊登借貸廣告，內容為「三萬
    、軍公教、身分證、0000000」並將上開電話轉接到000000000
    0號行動電話作為聯絡電話，供急迫用錢之不特定之多數人借款，欲借款者以上
    開電話與己○○聯絡後，己○○即指定在台中市某不定處所商定借款手續，每借
    貸新台幣（下同）一萬元之利息，十天一期，每期二千元或趁友人急需用錢，以
    每一萬元每月一千元不等之利息借貸，若遲延未償還加收一千元之違約金，前來
    借貸者並預先簽發本票及留置身分證以為擔保，以此取得與原本顯不相當之重利
    ，並恃以維生，以之為常業，嗣於八十八年八月二十五日為台中憲兵隊在其台中
    市○○區○○街二○一號住處循線查獲，並扣得乙○○等人借貸所簽發之本票及
    留置之身分證等物。
二、案經台中憲兵隊報請臺灣台中地方法院檢察署檢察官偵查起訴。
    理  由
一、訊據被告己○○固不否認於右揭時地刊登報紙，供不特定人因急迫借款之事實，
    惟否認有重利之犯行，辯稱：伊借錢給人，伊告訴人借款的人，利息是一萬元每
    月利息五百元，並非高利云云。惟查：被告貸新台幣（下同）一萬元之利息，十
    天一期，每期二千元或趁友人急需用錢，以每一萬元每月一千元不等之利息借貸
    ，若遲延未償還加收一千元之違約金之事實，業據被害人乙○○、丁○○、丙○
    ○、戊○○、甲○○、江恒灶等人於分別台中憲兵隊證述及檢察官偵訊中指證明
    確，即被告於檢察官偵查中亦供稱：每一萬元或二萬元，一個月收五百元或一千
    元，一個月未還再加收五百元或一千元之違約金等語，足見其變相收取利息，已
    甚灼然，所辯利息是一萬元每月利息五百元云云，要屬避就之詞，不足採信。此
    外，並扣有乙○○、丁○○、丙○○、姚德男、林秀慧、張裕長、賴崇文、戊○
    ○、甲○○、江恒灶等人所簽發之本票及身分證影本足憑，另有被告在中國時報
    、聯合報、自由時報刊登上開內容之借貸廣告影本附卷可參。又被告借款之利息
    為每一萬元，以十天為一期，每期二千元，經計算後相當於年息百分之七百三十
    借款利息，顯與社會上一般人所認利息之標準失所均衡，而為顯不相當之重利。
    再者，借款人願以高於目前利率數十倍之利息向被告借貸，苟非出於急迫，殆不
    可能為之。是被告有乘他人急迫貸以金錢，並取得與原本顯不相當之重利犯行洵
    堪認定。
二、查被告係以刊登報紙廣告之方式招攬急需用款之不特定多數人前來借款，且供稱
    其因無法維生才登報供人借貸等情，被告有恃重利所得維生以之為常業之犯意甚
    明。是核被告所為，係犯刑法第三百四十五條之常業重利罪。爰審酌被告之素行
    、收取重利破壞社會經濟，惟為警查獲時經營重利放款時間尚非長久等一切情狀
    ，量處如主文所示之刑，以資懲儆。至扣案身分証係被害人所有待發還被害人，
    另扣案之本票，因可供被害人於借款額度內依法定利率求償，為債權之憑証，不
    予諭知沒收，附此敘明。
據上論斷，應依刑事訴訟法第二百九十九條第一項前段，刑法第三百四十五條、罰金
罰鍰提高標準條例第一條前段，判決如主文。
中      華      民      國    八十九    年      三      月     三十     日
                                臺灣臺中地方法院刑事第五庭
                                      法  官  許  金  樹
右正本證明與原本無異。
如不服本判決，應於判決送達後十日內向本院提出上訴狀，上訴於臺灣高等法院臺中
分院( 須附繕本 )。
                                      書記官
中      華      民      國    八十九    年      三      月     三十     日
附錄論罪科刑法條：
刑法第三百四十五條
以犯前條之罪為常業者，處五年以下有期徒刑，得併科三千元以下罰金。


司法院資訊處製作；財團法人民間司法改革基金會備份。
